【裁判字號】    99,簡上,345
【裁判日期】    990615
【裁判案由】    詐欺
【裁判全文】
臺灣桃園地方法院刑事判決            99年度簡上字第345號
公  訴  人  臺灣桃園地方法院檢察署檢察官
上  訴  人
即  被  告  乙○○
上列上訴人因詐欺案件，不服本院刑事庭民國99年3 月18日98年
度壢簡字第2763號第一審刑事簡易判決（聲請簡易判決處刑案號
：98年度偵字第17197 號），提起上訴，本院管轄之第二審合議
庭判決如下：
    主  文
上訴駁回。
    事  實
一、乙○○可預見某真實姓名不詳之成年人組成之詐欺犯罪集團
    ，其不自行申辦金融帳戶，而要求提供郵局帳戶之存摺、提
    款卡及密碼，係用以作為向不特定人詐欺取得財物等不法犯
    罪行為之工具，竟基於縱使該人將其帳戶用以從事詐欺取財
    之犯罪行為，亦不違反其本意之幫助犯意，於民國98年2 月
    間某日，在臺灣某不詳地點，將其所有之中華郵政股份有限
    公司新莊新泰路郵局帳號00000000000000號帳戶之存摺、提
    款卡及密碼交付予某真實姓名不詳之成年人，任由其作為詐
    欺取財之工具。嗣該不詳姓名之成年人所屬詐欺犯罪集團成
    員，乃意圖為自己不法之所有，基於詐欺取財之犯意聯絡，
    於98年3 月23日晚上6 時許，利用網際網路MSN 即時通訊自
    稱為「菲菲」，向甲○○佯稱可與之援交，惟須先前往自動
    櫃員機依指示操作以確認是否為警察身份，致甲○○誤信為
    真，陷於錯誤，而於同日晚上7 時54分許、8 時16分許，依
    指示操作自動櫃員機，將新臺幣（下同）4 千元、2 萬6 千
    元匯入乙○○之上開帳戶內，該筆款項隨即由詐欺犯罪集團
    成員以提款卡跨行提領一空。嗣經甲○○發覺受騙後，報警
    處理，始循線查悉上情。
二、案經基隆市警察局第三分局報告臺灣基隆地方法院檢察署檢
    察官呈請臺灣高等法院檢察署檢察長令轉臺灣桃園地方法院
    檢察署檢察官偵查後，聲請以簡易判決處刑。
    理  由
壹、證據能力部分：
    按被告以外之人於審判外之陳述，雖不符刑事訴訟法第 159
    條之1 至第159 條之4 之規定，而經當事人於審判程序同意
    作為證據，法院審酌該言詞陳述或書面陳述作成時之情況，
    認為適當者，亦得為證據。當事人、代理人或辯護人於法院
    調查證據時，知有刑事訴訟法第159 條第1 項不得為證據之
    情形，而未於言詞辯論終結前聲明異議者，視為有前項之同
    意，刑事訴訟法第159 條之5 定有明文。查本判決所引用以
    下審判外作成之相關供述證據，公訴人、被告於本院準備程
    序、審判期日均表示無意見而不予爭執，亦未於言詞辯論終
    結前聲明異議，本院審酌上開證據資料製作時之情況，尚無
    違法取得及證明力明顯過低之瑕疵，認以之作為證據應屬適
    當，而其餘所依憑判斷之非供述證據，本院亦查無有何違反
    法定程序取得之情形，且上開各該證據均經本院於審判期日
    依法進行證據之調查、辯論，被告於訴訟上之防禦權，已受
    保障，故上開證據資料均有證據能力。
貳、實體部分
一、訊據被告乙○○就中華郵政股份有限公司新莊新泰路郵局帳
    號00000000000000號帳戶為其申辦使用等情固坦認屬實，惟
    矢口否認有何幫助詐欺之犯行，辯稱：伊上開帳戶之存摺、
    提款卡及密碼係放在機車置物箱裡遺失，並未交付他人使用
    云云，經查：
(一)、被害人甲○○上揭因遭某詐欺集團成員詐騙，而於98年3 月
    23日晚上7 時54分許、8 時16分許，將4 千元、2 萬6 千元
    匯入被告上開帳戶內等情，業經證人甲○○於警詢指述明確
    （見臺灣基隆地方法院檢察署98年度偵字第3258號卷第4至6
    頁），並有被害人甲○○匯款之自動櫃員機交易明細表2 紙
    在卷可按（見臺灣基隆地方法院檢察署98年度偵字第3258號
    卷第12頁），且該筆款項旋即遭詐欺集團成員持提款卡跨行
    提領一空等事實，亦有被告上開帳戶之開戶基本資料暨歷史
    交易明細表1 份附卷可稽（見臺灣基隆地方法院檢察署98年
    度偵字第3258號卷第13至14頁），堪信屬實。是被害人甲○
    ○因詐欺集團成員施用詐術，陷於錯誤而將款項匯入至被告
    上開帳戶內，且該筆款項隨即遭人提領一空，被告上開帳戶
    確已作為犯罪集團成員向被害人詐欺取財提領贓款所用之工
    具，洵堪認定。
(二)、被告雖辯稱：伊上開帳戶之存摺、提款卡及密碼係放在機車
    置物箱裡遺失，未交付他人使用云云，惟查：
(1)、觀諸其歷次之供述，被告於警詢原供稱：伊於98年3 月20日
    左右欲使用上開帳戶時，發現存摺、提款卡及存摺內寫有密
    碼之紙條已遺失，伊到新莊新泰路郵局欲申報遺失、補發存
    摺時，經郵局人員告知上開帳戶已列為警示帳戶云云（見臺
    灣基隆地方法院檢察署98年度偵字第3258號卷第8 頁）；嗣
    於檢察官偵訊中則改稱：伊於98年2 月間，將機車停放在桃
    園縣中壢市○○路前，而上開帳戶之存摺、提款卡、密碼均
    置放於機車置物箱中，俟辦理房屋補助時，發現被列為警示
    帳戶，才知帳戶存摺、提款卡已遺失云云（見臺灣桃園地方
    法院檢察署98年度偵字第1719 7號卷第13至14頁）；嗣於本
    院準備程序中再改稱：伊係經警察通知存摺遭盜用，查看機
    車置物箱後，始發現帳戶存摺、提款卡遺失云云（見本院卷
    第25頁背面至26頁），經本院質之何以與偵訊時所稱發現帳
    戶遺失之過程不同，旋又翻稱：伊係於98年8 月15日辦理房
    屋補助時，始發現帳戶遺失，但警察也有告知云云（見本院
    卷第26頁背面），經本院再質之何以與其上訴狀所稱係辦理
    勞工貸款時始發現帳戶遺失之原因不同，竟又翻稱：伊於98
    年8 、9 月間要辦理勞工貸款，也有申辦房屋補助云云（見
    本院卷第26頁背面）；嗣於本院審理時復改稱：伊係至郵局
    申請房屋補助時，經郵局職員告知帳戶遭凍結，等伊報案後
    ，才知道帳戶遺失云云（見本院卷第35頁背面至36頁），是
    被告就其究係於何時發現上開帳戶存摺、提款卡等物遺失，
    以及發現遺失之原因、過程等節，前後所述反覆不一，已難
    遽信。況被告於98年4 月3 日即因上開帳戶遭列為警示帳戶
    而為警通知到案製作警詢筆錄，有被告警詢筆錄1 份在卷可
    按（見臺灣基隆地方法院檢察署98年度偵字第3258號卷第 7
    頁），詎其竟於本院準備程序、審理時中供稱係於98年8 月
    15日申請房屋補助時，始知悉帳戶遺失，所供顯然不實，洵
    屬無稽。
(2)、又被告於本院準備程序、審理時原供稱係因家中常遭小偷，
    所以將上開帳戶及臺灣中小企業銀行帳戶之存摺、提款卡，
    以及未使用之行動電話門號晶片卡等物，均置放於機車置物
    箱裡，因為相較而言，比放在家中安全等語（見本院卷第26
    頁、第26頁背面、第36頁、第36頁背面），然其卻供認有次
    發現機車置物箱遭人撬開時，並未檢查有無物品遺失等語（
    見本院卷第26頁背面見本院卷第36頁），其前後供詞顯有矛
    盾，復與一般常情有違，益證被告所辯上開帳戶之存摺、提
    款卡係遺失云云，均非屬實情。
(3)、再按以提款卡提領金融帳戶內之款項，須操作自動櫃員機輸
    入正確之密碼，始能順利提領現金，以現今提款卡密碼設定
    之號數及於自動櫃員機輸入密碼錯誤達3 次即無法取出提款
    卡之設計，他人欲以隨機輸入數字號碼之方式，於一定次數
    內命中正確之密碼而領取款項，其機率實屬微乎其微。另就
    取得被告帳戶提款卡與密碼資料之詐欺集團而言，詐欺集團
    既利用該帳戶作為提領詐得款項之工具，且確有被害人因受
    騙而匯款至上開帳戶，衡情該詐欺集團當無可能選擇一隨時
    可能遭帳戶所有人掛失而無法使用之帳戶，作為收取款項之
    工具，否則，該詐欺集團已費力實施詐欺犯行未及提領詐得
    款項前，若經帳戶所有人先行將該帳戶掛失，豈非徒勞無功
    、一無所獲。衡情若非被告將上開帳戶之提款卡密碼告知他
    人，詐騙集團份子豈能輕易自該帳戶內提領金錢使用。堪認
    該詐欺集團成員非但已取得被告上開帳戶之存摺、提款卡，
    更且已知悉正確之密碼，始能於贓款匯入後，得迅速以提款
    卡鍵入正確密碼提領。顯見被告確將上開帳戶之存摺、提款
    卡交付予某真實姓名不詳之人，並告知正確之密碼，以利詐
    欺集團成員使用該提款卡提領款項。
(三)、第查銀行、郵局之活期儲蓄存款帳戶，一般人極易申請取得
    ，個人之存款帳戶存摺、提款卡及密碼等，又關係該帳戶款
    項之存取，如非極為信任之親友有迫切使用之必要外，本可
    自行至銀行或郵局開立帳戶使用，而無向他人借用帳戶使用
    之必要；個人之帳戶存摺、提款卡，亦無任意出借、交付或
    將帳戶提款卡密碼告知予非熟識者之理。被告為智慮成熟之
    成年人，並有多年社會工作經驗，而近年來詐欺犯罪集團利
    用人頭金融帳戶以詐騙被害人從事財產犯罪之違法行為屢見
    不鮮，如提供金融帳戶予不認識之人使用，將成為他人作為
    詐欺犯罪之工具，而有幫助他人實施詐欺犯罪之可能，自難
    諉為不知，亦非全然無可預見，詎其仍將上開帳戶之存摺、
    提款卡及密碼交付予某真實姓名不詳之人，容任他人隨意使
    用該帳戶，而將其帳戶作為詐欺犯罪之工具，被告主觀上顯
    有縱有人以其金融帳戶實施詐欺犯罪亦不違背其本意之幫助
    犯意，至為明確。
(四)、綜上所述，被告所辯情詞，顯係事後卸責之詞，洵難採信。
    本件事證已臻明確，其犯行堪以認定，應予依法論科。
二、按刑法上之幫助犯，雖與正犯對於犯罪有共同之認識，惟是
    以幫助之意思，對於正犯資以助力，並未參與實行犯罪構成
    要件之行為者而言。本案真實姓名不詳之成年人所組成之詐
    欺犯罪集團，就上開詐欺取財犯行，有犯意聯絡與行為分擔
    ，為共同正犯，惟被告僅係基於幫助詐欺取財意思，並僅提
    供其所有上開帳戶之存摺、提款卡及密碼，供為詐欺集團成
    員不法所得款項匯入、提領之用，係提供詐欺取財構成要件
    以外之助力，而為詐欺取財罪之幫助犯。
三、是核被告之所為，係犯刑法第30條第1 項前段、第339 條第
    1 項之幫助詐欺取財罪。原審基於上開事證，認被告犯行明
    確，而援引刑法第30條第1 項前段、第2 項、第339 條第 1
    項、第41條第1 項前段，刑法施行法第1 條之1 第1 項、第
    2 項前段，並審酌被告將帳戶任意交予他人詐騙財物，造成
    犯罪偵查困難，致使此類犯罪手法層出不窮，嚴重危害交易
    秩序與社會治安，併其犯罪後態度等一切情狀，判處被告拘
    役50日，如易科罰金，以新臺幣1 千元折算1 日，經核認事
    用法均無違誤，量刑亦屬妥適，應予維持。上訴人即被告雖
    以前揭情詞置辯，惟被告所辯均不足採信，已詳如前述，其
    猶執前詞指摘原判決不當，非有理由，應予駁回。
據上論斷，應依刑事訴訟法第455 條之1 第1 項、第3 項、第36
8 條，判決如主文。
本案經檢察官周芝君到庭執行職務。
中    華    民    國    99    年     6    月    15    日
                  刑事第五庭  審判長法  官   潘政宏
                                    法  官   張詠晶
                                    法  官   劉淑玲
以上正本證明與原本無異。
本判決不得上訴。
                                    書記官   許婉茹
中    華    民    國    99    年    6     月    17    日
附錄本案論罪科刑依據之法條：
中華民國刑法第339條：
意圖為自己或第三人不法之所有，以詐術使人將本人或第三人之
物交付者，處5 年以下有期徒刑、拘役或科或併科1 千元以下罰
金。
以前項方法得財產上不法之利益或使第三人得之者，亦同。
前二項之未遂犯罰之。

司法院資訊處製作；財團法人民間司法改革基金會備份。
